【裁判字號】    99,審訴,3942
【裁判日期】    991209
【裁判案由】    毒品危害防制條例
【裁判全文】
臺灣高雄地方法院刑事判決            99年度審訴字第3942號
公  訴  人  臺灣高雄地方法院檢察署檢察官
被      告  呂清發
上列被告因違反毒品危害防制條例案件，經檢察官提起公訴（99
年度毒偵字第5845號），嗣因被告就被訴事實為有罪陳述，經本
院告知簡式審判程序意旨並聽取公訴人及被告之意見後，本院合
議庭裁定由受命法官獨任依簡式審判程序審理，判決如下：
    主  文
呂清發施用第一級毒品，累犯，處有期徒刑壹年貳月。
    事  實
一、呂清發前於民國93年間因施用毒品案件，經本院以93年度毒
    聲字第1028號裁定送觀察、勒戒後，認有繼續施用毒品傾向
    ，復以93年度毒聲字第2042號裁定令入戒治處所施以強制戒
    治，經戒治機關評為其期間已屆滿六月，且認無繼續強制戒
    治之必要，於94年6 月2 日停止戒治處分執行完畢出監，並
    經臺灣高雄地方法院檢察署檢察官於94年6 月6 日以94年度
    戒毒偵字第300 號為不起訴處分確定。又因殺人未遂案件，
    經臺灣高等法院高雄分院以96年度上更一字第29號判處有期
    徒刑1 年6 月確定，並以97年度年度聲減字第66號裁定減為
    有期徒刑9 月確定；另因施用毒品案件，經本院以97年度審
    訴字第470 號判處為有期徒刑7 月確定。上開二罪接續執行
    ，於98年6 月23日縮短刑期假釋出監並付保護管束，於98年
    7 月20日保護管束期滿，假釋未經撤銷執行完畢。詎其猶不
    知悔改，復基於施用第一級毒品海洛因之犯意，於99年7 月
    31日晚上6 時許，在其位於高雄市旗津區○○○路273 號住
    處內，以將第一級毒品海洛因摻水置於針筒內注射之方式，
    施用海洛因1 次。嗣於99年8 月5 日晚上6 時25分許，因其
    為毒品列管人口，經警方通知到場接受採尿送驗，結果呈嗎
    啡、可待因陽性反應，始悉上情。
二、案經高雄市政府警察局鼓山分局移送臺灣高雄地方法院檢察
    署檢察官偵查起訴。
    理  由
一、本件被告呂清發所犯係死刑、無期徒刑、最輕本刑為3 年以
    上有期徒刑以外之罪，其於準備程序中就被訴事實為有罪之
    陳述，經法官告知簡式審判程序之旨，並聽取公訴人及被告
    之意見後，經本院合議庭裁定由受命法官獨任進行簡式審判
    程序，合先敘明。
二、上揭犯罪事實業據被告於本院審理時坦承不諱，且被告為警
    查獲後，經採其尿液送驗結果，呈現嗎啡、可待因陽性反應
    ，有高雄市政府警察局鼓山分局99年查獲毒品案件嫌疑人尿
    液代碼- 姓名對照登記表、高雄市立凱旋醫院99年9 月13日
    第A00000000 號濫用藥物尿液檢驗報告各1 份在卷可稽（見
    警卷第13、14頁），足見被告上開任意性自白與事實相符，
    得為認定被告犯罪之依據。是以，被告施用第一級毒品之犯
    行堪以認定。
三、按海洛因係毒品危害防制條例第2 條第2 項第1 款所稱之第
    一級毒品，依法不得持有、施用。次按毒品危害防制條例於
    92年7 月9 日修正公布，自93年1 月9 日施行，其中第20條
    、第23條將施用毒品之刑事處遇程序，區分為「初犯」及「
    5 年內再犯」、「5 年後再犯」。依其立法理由之說明：「
    初犯」，經觀察、勒戒或強制戒治後，應為不起訴處分或不
    付審理之裁定；經觀察、勒戒或強制戒治執行完畢釋放後，
    「5 年內再犯」者，因其再犯率甚高，原實施之觀察、勒戒
    及強制戒治既已無法收其實效，爰依法追訴或裁定交付審理
    。至於經觀察、勒戒或強制戒治執行完畢釋放後，「5 年後
    再犯」者，前所實施之觀察、勒戒或強制戒治已足以遮斷其
    施用毒品之毒癮，為期自新及協助其斷除毒癮，仍適用「初
    犯」規定，先經觀察、勒戒或強制戒治之程序。從而依修正
    後之規定，僅限於「初犯」及「5 年後再犯」二種情形，始
    應先經觀察、勒戒或強制戒治程序。倘被告於5 年內已再犯
    ，經依法追訴處罰，縱其第3 次（或第3 次以上）再度施用
    毒品之時間，在初犯經觀察、勒戒或強制戒治執行完畢釋放
    5 年以後，已不合於「5 年後再犯」之規定，且因已於「5
    年內再犯」，顯見其再犯率甚高，原實施觀察、勒戒或強制
    戒治，已無法收其實效，即應依該條例第10條處罰（最高法
    院95年度第7 次刑事庭會議決議參照）。查本件被告有如事
    實欄所載，受強制戒治執行完畢釋放後5 年內，又於96年間
    因施用毒品案件，經本院以97年度審訴字第470 號判處有期
    徒刑7 月確定之事實，有臺灣高等法院被告前案紀錄表1 份
    在卷可憑，足認其再犯率甚高，原實施強制戒治程序，顯無
    法遮斷其毒癮而收其實效，則其於前揭時、地再度施用海洛
    因之犯行，即非屬該條例第20條第3 項所稱「5 年後再犯」
    之情形，揆諸前揭最高法院決議意旨，自應依該條例第10條
    之規定予以追訴處罰。從而，本件事證明確，被告涉犯毒品
    危害防制條例第10條第1 項之罪，應堪認定。
四、核被告所為，係犯毒品危害防制條例第10條第1 項之施用第
    一級毒品罪。其為施用而持有第一級毒品之低度行為，應為
    其施用之高度行為所吸收，不另論罪。又被告有如事實欄所
    載，受有期徒刑執行完畢之事實，有臺灣高等法院被告前案
    紀錄表附卷可參，其受徒刑之執行完畢，5 年內故意再犯本
    件有期徒刑以上之罪，為累犯，應依刑法第47條第1 項加重
    其刑。爰審酌被告前有多次施用毒品前科，素行不佳，有上
    開臺灣高等法院被告前案紀錄表可參，其經觀察、勒戒、強
    制戒治及刑之執行後，仍未能徹底戒絕毒品，且於99年3 月
    至7 月間多次為警查獲施用毒品犯行（分別經本院以99年度
    審訴字第2717、3279、3588號判處11月、1 年、1 年1 月、
    1 年1 月在案），猶不知警惕，再犯本件施用第一級毒品罪
    ，顯見其心意不堅、毫無戒毒悔改之意，且其施用毒品憑添
    家庭負擔，對國家、社會有潛在之危險及影響，行為實有不
    該，惟念及被告於本院審理時尚能坦承犯行，犯後態度尚可
    ，且其本次施用毒品，戕害一己之身體健康，尚無證據證明
    其於施用毒品後犯案害及他人，並考量其犯罪動機、目的、
    所生危害，及自稱國中畢業、入監執行前為油漆工、月薪新
    臺幣3 萬元等一切情狀（見本院卷第31頁），量處如主文所
    示之刑，以示懲儆。
據上論斷，應依刑事訴訟法第299 條第1 項前段、第273 條之1
第1 項，毒品危害防制條例第10條第1 項，刑法第11條前段、第
47條第1 項，判決如主文。
本案經檢察官王兆琳到庭執行職務。
中    華    民    國    99    年    12    月    9     日
                      刑事第十庭      法  官  周佳佩
以上正本證明與原本無異。
如不服本判決應於收受判決後10日內向本院提出上訴書狀，並應
敘述具體理由。其未敘述上訴理由者，應於上訴期間屆滿後20日
內向本院補提理由書( 均須按他造當事人之人數附繕本) 「切勿
逕送上級法院」。
中    華    民    國    99    年    12    月    9     日
                                      書記官  李承悌
附錄本案論罪科刑法條：
毒品危害防制條例第10條第1 項
施用第一級毒品者，處6 月以上5 年以下有期徒刑。

司法院資訊處製作；財團法人民間司法改革基金會備份。
